【裁判字號】    92,交上易,486
【裁判日期】    921205
【裁判案由】    過失致死
【裁判全文】
臺灣高等法院刑事判決                          九十二年度交上易字第四八六號
    上  訴  人  臺灣士林地方法院檢察署檢察官
    被      告  甲○○
右上訴人因被告過失致死案件，不服臺灣士林地方法院九十一年度交易字第二三三號
，中華民國九十二年八月二十五日第一審判決（起訴案號：臺灣士林地方法院檢察署
九十一年度偵字第九六一一號），提起上訴，本院判決如左：
    主  文
原判決撤銷。
甲○○過失致人於死，處有期徒刑肆月，如易科罰金以佰元折算壹日。
    事  實
一、甲○○於民國（下同）九十一年七月二十七日上午七時許，駕駛車牌號碼ＨＬ─
    八一九九號自小客車，至台北縣淡水鎮○○路○段附近，協助友人辦理喪葬事宜
    ，明知汽車停車時，應注意顯有妨害他車通行之處所，不得停車之規定，竟疏未
    注意，將其自小客車佔用車道逆向停於北新路一段二七五號前之車道上，即逕自
    離去。嗣同日上午八時十四分許，適有陳情駕駛車牌號碼ＣＤＡ─一九八號重機
    車，沿台北縣淡水鎮○○路往北新莊方向行駛，行至上開地點時，亦疏未注意車
    前狀況，致撞及甲○○自小客車之右側車前保險桿及右後視鏡，其重機車因之失
    控倒地滑行，陳情並因之受有顱內出血傷害，經送醫後不治死亡。
二、案經台北縣政府警察局淡水分局報告臺灣士林地方法院檢察署檢察官偵查起訴。
    理  由
一、被告於本院審理時對於在九十一年七月二十七日上午七時，因欲協辦喪事，而將
    其駕駛之ＨＬ─八一九九號自小客車佔用車道逆向停放在淡水鎮○○路○段二七
    五號前，嗣被害人陳情於該日上午八時十四分許騎乘ＣＤＡ─一九八號重機車行
    經該處，而發生車禍，陳情因而人車倒地，並引致顱內出血，旋於同日上午十時
    五十一分死亡等情，均坦承不諱，並有道路交通事故調查報告表、現場照片、台
    灣士林地方法院檢察署相驗屍體證明書、驗斷書在卷可參。
二、查車禍發生後，被告之自小客車右前輪延伸至右後輪後方均散落有機車之車殼，
    路旁有長達十四．九公分之刮地痕，被害人陳情側躺於雙黃線上，陳情騎乘之機
    車右傾倒於對向車道，經比對該散落之機車殼與陳情機車右側掉落機車殼之位置
    吻合。另被告自承：如相驗卷第十三頁反面上方照片所示其車前保險桿黑色擦痕
    及右後照鏡斷裂為本件車禍所致等語，經台北縣警察局刑警大隊丈量，被告自小
    客車車前保險桿黑色擦痕高度約二六至四十公分，右後照鏡高度約九十公分，而
    上開機車車頭右前方延伸至右腳踏墊外緣處有刮擦痕，經比對機車右前方延伸至
    右腳踏墊外緣處高度及自小客車前保險桿黑色擦痕高度相當，參諸機車右側之車
    殼散落在前述自小客車旁一情，可知機車此部分之受損應係在倒地前所致，有道
    路交通事故調查報告表、台北縣政府警察局之現場勘查報告、照片等（見偵卷第
    二九、五二、五三、五八、六三、四四、四五、四六、四七、六四頁）在卷可稽
    。又據證人即本件車禍發生時，站在淡水鎮○○路○段二六八號前管制車輛不要
    入喪家之謝國璧於偵查中證稱：當時伊站在距車禍處約幾十公尺處聽到陳情機車
    倒地之刮地聲，即喊人叫救護車，並上前管制交通；當時北新路雙向均無來車等
    語，堪認車禍發生時，除被害人陳情之機車外，證人謝國璧並未發現有其他車輛
    行經該處。
三、又自本件交通事故調查報告表觀之，肇事現場為雙向單線之路段，路寬三．三公
    尺，被告之自小客車逆向違規佔用車道，使車道剩下一．九三及二．○公尺，已
    違規佔用三之一以上之車道，又一般機車均是靠右側行駛，是被告停放之地方應
    為機車經過之路面無訛，被告之佔用車道停車已嚴重侵犯其他行路人之路權，甚
    為明灼。又查被害人機車撞擊被告車子右前保險桿及右後照鏡，顯見被害人行經
    該處確實有因被告之自小客車擋住去路而為閃避之情形，惟可能係因酒後反應較
    差（此有被害人血液之酒精濃度檢驗結果可稽）導致閃躲不當而發生撞擊，使人
    車倒地向對向車道滑行，而致傷重不治。另台灣省台北縣區車輛事故鑑定委員會
    鑑定結果亦稱：陳情駕駛重機車，未注意車前狀況為肇事主因；劉維祺鴐駛自小
    客車，佔用車道逆向停車為肇事次因，此有該鑑定報告一紙在卷為憑。查被告於
    停車當時應知該路段甚為狹窄，又沒有路肩更無慢車道，其所謂靠邊停車亦僅左
    側輪胎在車道線外，其整部車體如同放置在人車通行之通路上，顯見已妨礙來往
    人車之通行，此有現場照片在卷為憑，顯然可見。而被告亦未開啟停車警示燈或
    豎立警告標誌，現場更無人指揮交通，足使任何經過之人車不易閃避而都有擦撞
    之可能，而依當時之狀況，被告並無不能注意之情形，竟疏不注意為之，自有過
    失，被告在本院審理時亦坦白承認其有過失致死無訛。雖被害人未注意車前狀況
    亦有過失，然並不能解免被告所應負之過失責任。
四、再查，證人劉淑如於原審時證稱，被告當時係經伊告知後，始知有車禍發生；又
    參以陳情機車之第一片車殼係散落在自小客車右後照鏡與右前車輪間，此有偵卷
    第二九頁之照片可證，及道路交通事故調查報告表所示陳情所騎機車刮地痕之始
    點，堪信車禍發生時，被告並未在車內，ＨＬ─八一九九號自小客車應係在停車
    狀態。惟按汽車停車時，應注意顯有妨害他車通行之處所不得停車，道路交通安
    全規則第一百十二條第一項第九款定有明文，本件被告佔用車道逆向停車已違反
    道路交通安全規則，而屬違規行為，被害人陳情自北新路駕車往北新莊方向前來
    時，該日雖為晴天，道路筆直，被告所停車之車頭前方無任何障礙物，但因被告
    之車已佔用車道三分之一，其車右側前、後距北新路中央分向線各有一．九三公
    尺及二．○公尺，於此情形下，一般人駕車自北新路往北新莊方向前來，雖可發
    現該車，然一般機車均是靠右側行駛，當時被害人若欲閃避該車，必須偏左側行
    駛，而對向隨時會有來車，為避免因偏左行駛而與對向來車相撞，其所須之注意
    力必較前方無任何障礙物時為高，被告佔用道路之行為，已侵害被害人正常行駛
    之路權，且因被告佔用車道停車之前因才造成車禍事故之後果，被告之行為與被
    害人之死亡間顯有因果關係無誤，是被告過失致人於死之犯行明確，應堪認定。
    至於台灣省車輛行車事故覆議鑑定委員會覆議意見雖認被告無肇事因素，與本案
    無客觀上相當因果關係云云，惟與本判決前開認定見解不符，該覆議意見應認無
    可採，附此說明。
五、核被告所為係犯刑法第二百七十六條第一項之過失致死罪。原審未詳研求，以本
    件被告之過失行為與被害人之死亡間無因果關係，認被告並未構成過失致死罪，
    而遽為無罪之判決，核有未洽。檢察官上訴執此指摘原判決不當，為有理由，自
    應予以撤銷改判。爰審酌被告之過失程度、已與被害人家屬達成和解並賠償四十
    萬元，有調解筆錄在卷可稽，犯後態度良好及被害人亦與有過失等一切情狀，量
    處如主文第二項所示之刑，並諭知易科罰金之折算標準，以資懲儆。
據上論斷，應依刑事訴訟法第三百六十九條第一項前段、第三百六十四條、第二百九
十九條第一項前段，刑法第二百七十六條第一項、第四十一條第一項前段，罰金罰鍰
提高標準條例第一條前段、第二條，判決如主文。
本案經檢察官田炳麟到庭執行職務。
中      華      民      國    九十二    年     十二     月      五      日
                              台灣高等法院刑事第十二庭
                                    審判長法  官  劉  景  星
                                          法  官  陳  博  志
                                          法  官  陳  志  洋
右正本證明與原本無異。
不得上訴。
                                          書記官  蔡  佩  珊
中      華      民      國    九十二    年     十二     月      九      日
附錄：本案論罪科刑法條全文
刑法第二百七十六條第一項
因過失致人於死者，處二年以下有期徒刑、拘役或二千元以下罰金。


司法院資訊處製作；財團法人民間司法改革基金會備份。
